臺灣宜蘭地方法院民事裁定
111年度事聲字第8號
聲  請  人  王鳳蘭  
相  對  人  胡健森  
上列當事人間因聲請支付命令事件，聲請人對於民國111年4月14
日本院司法事務官所為111年度司促字第1305號民事裁定提出異
議，本院裁定如下：
    主  文
異議駁回。
    理  由
一、按當事人對於司法事務官處理事件所為之終局處分，得於處
    分送達後10日之不變期間內，以書狀向司法事務官提出異議
    。司法事務官認前項異議有理由時，應另為適當之處分；認
    異議為無理由者，應送請法院裁定之。法院認第1項之異議
    為有理由時，應為適當之裁定；認異議為無理由者，應以裁
    定駁回之，民事訴訟法第240條之4第1項前段、第2至3項定
    有明文。查本院司法事務官於民國（下同）111年4月14日以
    111年度司促字第1305號民事裁定（下稱：「原裁定」）駁
    回聲請人支付命令之聲請（見原裁定卷第11頁），該裁定於
    111年4月19日送達聲請人（見原裁定卷第12頁），嗣聲請人
    於111年4月28日具狀聲明異議（見本案卷第9頁），本院司
    法事務官認其異議無理由送請本院裁定，經核與上開規定相
    符，先予說明。
二、本件異議意旨略以：聲請人聲請對相對人胡健森核發支付命
    令而遭裁定駁回，爰具狀聲明異議，請求撤銷原裁定等語。
三、按「支付命令之聲請，不合於第508條至第511條之規定，或
    依聲請之意旨認債權人之請求為無理由者，法院應以裁定駁
    回之；就請求之一部不得發支付命令者，應僅就該部分之聲
    請駁回之」，民事訴訟法第513條第1項定有明文。次按「支
    付命令之聲請，應表明下列各款事項：㈠當事人及法定代理
    人；㈡請求之標的及其數量；㈢請求之原因事實；其有對待給
    付者，已履行之情形；㈣應發支付命令之陳述；㈤法院；債權
    人之請求，應釋明之。」民事訴訟法第511條第1項、第2項
    亦有明定。故為兼顧督促程序在使數量明確且無訟爭性之債
    權得以迅速、簡易確定，節省當事人勞費，以收訴訟經濟之
    效果，並保障債權人、債務人正當權益，避免支付命令遭不
    當利用，爰於上述民事訴訟法第511條第2項規定，強化債權
    人之釋明義務，若債權人未為釋明，或釋明不足，不合於該
    條第2項規定者，法院得依本法第513條第1項規定，駁回債
    權人之聲請。再按民事訴訟法第284條規定：「釋明事實上
    之主張者，得用可使法院信其主張為真實之一切證據。但依
    證據之性質不能即時調查者，不在此限」。所謂因釋明而應
    提出之能即時調查之證據，係指當事人於釋明其事實上之主
    張時，應同時提出可供法院得隨時進行調查之證據而言，故
    當事人如未同時提出供釋明用之證據，法院自無裁定限期命
    其補正之必要（最高法院75年度臺抗字第453號民事裁判要
    旨參照）。從而，有關督促程序於上開民事訴訟法修正施行
    後，債權人聲請發支付命令者，即應就其請求，提出可供法
    院得隨時進行調查並信其主張為真實之證據以為釋明。倘債
    權人並未提出證據，或僅依其提出之證據，仍無法依經驗或
    論理法則直接推論出其主張之事實者，即難認其已盡釋明之
    責，法院即應將其支付命令之聲請予以駁回。
四、經查，聲請人前僅執臺灣高等法院110年11月3日函、本院10
    2年12月2日函，聲請向相對人核發支付命令（見原裁定卷第
    3、4頁），嗣經本院司法事務官於111年3月30日函文聲請人
    ：請於函文送達翌日起5日內補正其請求標的之釋明資料（
    見原裁定卷第6頁），該函文於111年4月1日合法送達聲請人
    （見原裁定卷第7頁之送達證書），聲請人遲至111年4月7日
    始補正書狀到院，且該書狀內容，僅為聲請人之片面陳述，
    並無附具任何附屬文件或證據等（見原裁定卷第8頁）。則
    原裁定於111年4月14日以聲請人逾期未補正為由，駁回其支
    付命令之聲請（見原裁定卷第11頁），並無違誤。聲請人指
    摘原裁定不當，求為廢棄，為無理由，應予駁回。
五、依民事訴訟法第240條之4第3項後段，裁定如主文。
中　　華　　民　　國　　111 　年　　7 　　月　　11　　日
                  民事庭  法  官   伍偉華
以上正本係照原本作成。
如對本裁定抗告須於裁定送達後10日內向本院提出抗告狀，並繳
納抗告費新臺幣1,000元。
中　　華　　民　　國　　111 　年　　7 　　月　　11　　日
                          書記官   邱信璋